【裁判字號】    98,訴緝,86
【裁判日期】    981231
【裁判案由】    違反毒品危害防制條例
【裁判全文】
臺灣彰化地方法院刑事判決              98年度訴緝字第86號
公  訴  人  臺灣彰化地方法院檢察署檢察官
被      告  甲○○
上列被告因違反毒品危害防制條例案件，經檢察官提起公訴（98
年度毒偵字第802號），本院改依簡式審判程序判決如下：
    主  文
甲○○施用第一級毒品，累犯，處有期徒刑玖月；又施用第二級
毒品，累犯，處有期徒刑伍月。應執行有期徒刑壹年。
    事  實
一、甲○○前於民國（下同）89年間因施用毒品案件，經本院裁
    定移送觀察勒戒後，認無繼續施用之傾向，而於89年8 月15
    日執行完畢釋放，並由臺灣彰化地方法院檢察署檢察官以89
    年度毒偵字第3899號為不起訴處分確定。復於91年間因施用
    毒品案件，經本院以91年度毒聲更字第7 號裁定移送觀察勒
    戒後，認有繼續施用毒品傾向，而由本院以91年度毒聲字第
    1654號裁定令入戒治處所施以強制戒治，嗣其成效經評定合
    格，無繼續戒治必要，經本院以92年度毒聲字第140 號裁定
    停止戒治付保護管束，詎其於保護管束期間又因違反保護管
    束應遵守事項情節重大，再經本院以92年度毒聲字第1210號
    裁定撤銷停止戒治令入戒治處所強制戒治，嗣因毒品危害防
    制條例修正，而逕予報結；刑事責任部分則經本院以91年度
    訴字第722 號判處有期徒刑7 月、5 月，應執行有期徒刑11
    月，經上訴後，由臺灣高等法院臺中分院以91年度上訴字第
    1445號駁回上訴確定。又於94年間，因違反毒品危害防制條
    例案件，經本院以94年度彰簡字第922 號判處有期徒刑4 月
    確定【第1 案】；另於95年間，因違反毒品危害防制條例案
    件，經臺灣臺中地方法院以95年度訴字第2302號判處有期徒
    刑9 月，嗣經減刑為有期徒刑4 月15日【第2 案】，上開第
    1 案與第2 案之罪，接續執行後，甫於96年7 月16日縮短刑
    期執行完畢出監。詎其仍不知悔改，於97年12月底某時，在
    彰化縣員林鎮某朋友之租屋處，先基於施用第一級毒品海洛
    因之犯意，以針筒注射之方式，施用第一級毒品海洛因1次
    ，復基於施用第二級毒品甲基安非他命之犯意，以玻璃球燒
    烤之方式，施用第二級毒品甲基安非他命1次。嗣於98年2月
    18 日上午8時35分許，為警持搜索票前往其位於彰化縣彰化
    市○○里○○路173巷48號住處搜索，並經其同意採集其毛
    髮送驗後，結果於其毛髮中分別測出甲基安非他命與嗎啡之
    成分，始悉上情。
二、案經南投縣政府警察局草屯分局報請臺灣彰化地方法院檢察
    署檢察官偵查起訴。
    理  由
一、按除被告所犯為死刑、無期徒刑、最輕本刑為3 年以上有期
    徒刑之罪或高等法院管轄第1 審案件者外，於刑事訴訟法第
    273 條第1 項程序進行中，被告先就被訴事實為有罪之陳述
    時，審判長得告知被告簡式審判程序之旨，並聽取當事人、
    代理人、辯護人及輔佐人之意見後，裁定進行簡式審判程序
    ；除簡式審判程序及簡易程序案件外，第1 審應行合議審判
    ，刑事訴訟法第273 條之1 第1 項、第284 條之1 分別定有
    明文。本件被告甲○○所犯係死刑、無期徒刑、最輕本刑為
    3 年以上有期徒刑或高等法院管轄第1 審案件以外之罪，並
    於本院行準備程序時就被訴事實為有罪之陳述，本院合議庭
    依前揭規定，經評議結果，裁定改由受命法官獨任行簡式審
    判程序，先予敘明。
二、上揭事實，業據被告甲○○迭於本院行準備程序與審理時均
    坦承不諱，且其於98年2 月18日為警查獲時所採取之毛髮，
    經送鑑驗結果，確呈嗎啡及甲基安非他命陽性反應，此有南
    投縣政府警察局草屯分局委託鑑驗毛髮代號與真實姓名對照
    表及中山醫學大學附設醫院檢驗科藥物檢測中心98年3 月12
    日所出具之毛髮檢驗結果報告各1 紙在卷可稽，此外，復有
    現場照片共4 張附卷可佐，應認被告之自白確與事實相符，
    洵堪採信。
三、次按施用第一、二級毒品為犯罪行為，毒品危害防制條例第
    10條定有處罰明文。故施用第一、二級毒品者，依前揭規定
    本應科以刑罰。惟基於刑事政策，對合於一定條件之施用者
    ，則依同條例第20條、第23條之規定，施以觀察、勒戒及強
    制戒治之保安處分。又毒品危害防制條例於92年7 月9 日修
    正公布，自93年1 月9 日施行，其中第20條、第23條將施用
    毒品之刑事處遇程序，區分為「初犯」及「5 年內再犯」、
    「5 年後再犯」。依其立法理由之說明：「初犯」，經觀察
    、勒戒或強制戒治後，應為不起訴處分或不付審理之裁定；
    經觀察、勒戒或強制戒治執行完畢釋放後，「5 年內再犯」
    者，因其再犯率甚高，原實施之觀察、勒戒及強制戒治既已
    無法收其實效，爰依法追訴或裁定交付審理。至於經觀察、
    勒戒或強制戒治執行完畢釋放後，「5 年後再犯」者，前所
    實施之觀察、勒戒或強制戒治已足以遮斷其施用毒品之毒癮
    ，為期自新及協助其斷除毒癮，仍適用「初犯」規定，先經
    觀察、勒戒或強制戒治之程序。從而依修正後之規定，僅限
    於「初犯」及「5 年後再犯」2 種情形，始應先經觀察、勒
    戒或強制戒治程序。倘被告於5 年內已再犯，經依法追訴處
    罰，縱其第3 次（或第3 次以上）再度施用毒品之時間，在
    初犯經觀察、勒戒或強制戒治執行完畢釋放5 年以後，已不
    合於「5 年後再犯」之規定，且因已於「5 年內再犯」，顯
    見其再犯率甚高，原實施觀察、勒戒或強制戒治，已無法收
    其實效，即應依該條例第10條處罰（最高法院95年度第7 次
    刑事庭會議及97年度第5 次刑事庭會議決議參照）。查本件
    被告前於89年間因施用毒品案件，經本院裁定移送觀察勒戒
    後，認無繼續施用之傾向，而於89年8 月15日執行完畢釋放
    ，並由臺灣彰化地方法院檢察署檢察官以89年度毒偵字第38
    99號為不起訴處分確定。復於91年間因施用毒品案件，經本
    院以91年度毒聲更字第7 號裁定移送觀察勒戒後，認有繼續
    施用毒品傾向，而由本院以91年度毒聲字第1654號裁定令入
    戒治處所施以強制戒治，嗣其成效經評定合格，無繼續戒治
    必要，經本院以92年度毒聲字第140 號裁定停止戒治付保護
    管束，詎其於保護管束期間又因違反保護管束應遵守事項情
    節重大，再經本院以92年度毒聲字第1210號裁定撤銷停止戒
    治令入戒治處所強制戒治，嗣因毒品危害防制條例修正，而
    逕予報結；刑事責任部分則經本院以91年度訴字第722 號判
    處有期徒刑7 月、5 月，應執行有期徒刑11月，經上訴後，
    由臺灣高等法院臺中分院以91年度上訴字第1445號駁回上訴
    確定。又於94年間，因違反毒品危害防制條例案件，經本院
    以94年度彰簡字第922 號判處有期徒刑4 月確定【第1 案】
    ；另於95年間，因違反毒品危害防制條例案件，經臺灣臺中
    地方法院以95年度訴字第2302號判處有期徒刑9 月，嗣經減
    刑為有期徒刑4 月15日【第2 案】，上開第1 案與第2 案之
    罪，接續執行後，甫於96年7 月16日縮短刑期執行完畢出監
    等情，有臺灣高等法院被告前案紀錄表及臺灣彰化地方法院
    檢察署刑案資料查註紀錄表各1 份在卷足憑，而被告本件施
    用第一、二級毒品之犯行，雖係在前次觀察勒戒執行完畢5
    年後所犯，惟被告於上開觀察勒戒執行完畢5 年內，曾因施
    用毒品案件經法院宣示判決並確定，已詳述如前，則揆諸前
    揭決議意旨，均毋須再重新施予觀察、勒戒或強制戒治之處
    遇程序，逕以訴追處罰，應予依法論科。
四、核被告所為，係犯毒品危害防制條例第10條第1 項之施用第
    一級毒品罪及同條第2 項之施用第二級毒品罪。被告為施用
    毒品而持有第一、二級毒品，其持有之低度行為均應為施用
    之高度行為所吸收，均不另論罪。又其所犯上開2 罪，犯意
    各別，行為互殊，應予分論併罰。再查被告有上開犯罪事實
    欄所載之前科紀錄，而於96年7 月16日執行完畢等情，有臺
    灣高等法院被告前案紀錄表1 份附卷可稽，被告於受有期徒
    刑之執行完畢後，5 年內故意再犯有期徒刑以上之罪，均為
    累犯，應依刑法第47條第1 項之規定，分別加重其刑。爰審
    酌被告前因施用毒品案件，經送觀察勒戒及強制戒治處分後
    ，仍未能促其自惕，本次再因施用毒品被查獲，顯然欠缺戒
    除毒癮之決心，並未能善體國家設置觀察、勒戒機構，協助
    毒品施用者戒除毒癮之良法美意，非施以較長期與社會隔離
    之處分，恐難促其在誘惑四起之社會中，萌生戒除毒癮之意
    志，惟衡其犯行對他人權益之侵害仍屬有限，並於犯後坦承
    犯行，非無悔意，暨考量其犯罪動機、目的、手段及其智識
    程度、生活狀況等一切情狀，分別量處如主文所示之刑，並
    定其應執行之刑，以示懲儆。
據上論斷，應依刑事訴訟法第 273 條之1 第1 項、第299 條第1
項前段，毒品危害防制條例第10條第1 項、第2 項，刑法第11條
前段、第47條第1 項、第51條第5 款，判決如主文。
本案經檢察官林子翔到庭執行職務。
中    華    民    國    98    年    12    月    31    日
                  刑事第九庭    法  官  蕭文學
以上正本證明與原本無異。
如不服本判決應於收受判決後10日內向本院提出上訴書狀，並應
敘述具體理由；其未敘述上訴理由者，應於上訴期間屆滿後20日
內向本院補提理由書狀( 均須按他造當事人之人數附繕本) 「切
勿逕送上級法院」。
中    華    民    國    98    年    12    月    31    日
                                書記官  卓俊杰
附錄本案論罪科刑法條全文：
毒品危害防制條例第10條
施用第一級毒品者，處六月以上五年以下有期徒刑。
施用第二級毒品者，處三年以下有期徒刑。

司法院資訊處製作；財團法人民間司法改革基金會備份。
